臺灣臺中地方法院刑事判決　　　　　　　　　　　　九十三年度交訴字第一六四號
　　公　訴　人　臺灣臺中地方法院檢察署檢察官
　　被　　　告　乙○○
　　選任辯護人　曾慶崇律師
右列被告因公共危險案件，經檢察官提起公訴（九十三年度撤緩偵字第一五一號），
本院判決如左：
    主  文
乙○○駕駛動力交通工具肇事，致人受傷而逃逸，處有期徒刑捌月。
    犯罪事實
一、乙○○於民國九十二年四月二日中午，駕駛車牌號碼六Ｑ─八五九八號自小客車
    ，沿臺中市○○○路○段由南往北方向行駛，嗣於同日十四時三十分許，行經南
    屯路與柳川西路二段路口，未遵守交通號誌指示，闖越紅燈，撞擊騎乘機車沿臺
    中市○○路往五權路方向行駛之甲○○，致甲○○人車倒地，受有頭部外傷、眼
    皮裂傷、右側鎖骨骨折、頸椎損傷之傷害（傷害部分業據撤回告訴，另經檢察官
    為不起訴處分），詎謝戒芃於肇事後並未停車查看及救護甲○○，反加速逃逸，
    嗣經鄧永華記下車牌號碼報警處理，始查獲上情。
二、案經臺中市警察局第一分局報告臺灣臺中地方法院檢察署檢察官偵查起訴。
    理  由
一、訊據被告謝戒芃矢口否認有何肇事逃逸犯行，辯稱略以：當天伊撞到被害人後，
    伊有看到人家在處理，因為伊父親身體不好伊急著回家，且當時現場有人處理，
    伊才離開現場，並沒有肇事逃逸之故意云云。就此點，辯護人亦為被告辯稱略以
    ：「被告確實沒有駕車逃逸的意思，被告父親癲癇時常發作，必須二十四小時有
    人看護，車禍發生時，被告因要趕回家中，才會離開現場，並沒有駕車逃逸的意
    思。」云云。惟按汽車駕駛人駕駛汽車肇事致人受傷或死亡，應即採取救護或其
    他必要措施，並向警察機關報告，不得駛離或逃逸，道路交通管理處罰條例第六
    十二條第一項定有明文。又因道路交通事故之發生，常非於己之鄰親家里，時有
    告救不能情事，乃科以肇事者須即採取救護或其他必要措施，並應向警察機關報
    告之法定義務，以防因就醫延誤致生無謂傷亡，並俾得通知傷亡者家屬到場，以
    明責任，是凡肇事人於行車肇事致人受傷或死亡，未即採取救護或其他必要措施
    ，並向警察機關報告，即駕車逃逸者，均應依該規定處罰，至其嗣後是否受刑事
    訴追及已否與被害人達成民事和解，賠償損失，對其應受處罰乙節，並不生影響
    。職是之故，汽車駕駛人駕駛汽車肇事，不論其責任之歸屬為何，即有義務留在
    肇事現場，採取救護或其他必要措施，並向警察機關報告，以維護他人之生命與
    其他用路人之交通安全。其立法目的，既係促使駕駛人於肇事致死傷後，能對被
    害人即時救護，報告警察機關，以減少死傷，是該罪之成立祇以行為人有駕駛動
    力交通工具肇事，致人死傷而逃逸之事實為已足（最高法院九十二年度臺上字第
    四四六八號刑事判決參照）。經查：右揭事實業據告訴人甲○○於警詢及偵查中
    指訴綦詳，證人鄧永華於偵查中亦證稱：「（你有無看到車禍發生？）我當時開
    計程車經過柳川西路二段與南屯路交岔路口，我已過了一個紅燈，騎摩托車的陳
    小姐跟我是對向，我是綠燈直行，乙○○是闖紅燈從柳川西路二段開過來，撞到
    甲○○，他就直接走了沒停下來，我就記下車號報警。」等語，被告亦自承於肇
    事後確實未實施救護及報警即離開現場，顯見被告肇事後確實並未依法報警處理
    及對於被害人實施救護等情，應可認定。被告雖辯稱當天伊撞到被害人後，伊有
    看到人家在處理，因為伊父親身體不好伊急著回家，且當時現場有人處理，伊才
    離開現場，並沒有肇事逃逸之故意云云，然被告於車禍撞擊後既已知悉肇事，自
    即應報警處理及對於被害人實施救護，此一報警及救護之義務並非現場已有他人
    在場處理即得解消，被告父親是否當時確實有身體不適之情形而需被告趕回家中
    ，至多僅為被告犯罪動機之問題，焉能依此作為被告無肇事逃逸動機之證明，況
    且被告於於九十二年四月二日下午六時二十分於臺中市警察局第一分局西區派出
    所警詢時亦自承（發生車禍後你人到何處？車字開往何處？）車禍後我把車開到
    臺中市○○○路我女朋友王仰淨家，十六點我和女朋友一起回新和街家中等語。
    依辯護人於本院為被告辯護時稱被告之父親癲癇時常發作，必須二十四小時有人
    看護。被告及辯護人均稱車禍發生時，被告因要趕回家中，才會離開現場云云，
    然而，被告之父親當天如確有此重大之病情，需被告照料，為何被告仍要與女朋
    友外出？如果外出確有其必要，至少被告肇事後亦應立即返回家中，然本件事故
    時間係九十二年四月二日下午二時三十分許，被告又為何先將車輛開至女朋友家
    中，遲至當日下午四時許才與女友一同回到新和街家中，是以被告所辯，顯係事
    後卸責之詞，不足採信。此外，並有診斷證明書、道路交通事故調查報告表、現
    場圖各一份、照片二張附卷可稽。本件被告駕駛車輛撞擊被害人致其人車倒地，
    且對告訴人當場受有傷害已有認識，其竟未採取救護或其他必要措施，並向警察
    機關報告，即竟行駕車離去嗣經警循線查獲，其肇事逃逸已甚灼然。本件事證明
    確是被告肇事逃逸之犯行，堪以認定。
二、又被告及選任辯護人雖另辯稱略以：「本件前經檢察官為緩起訴處分後，因另涉
    犯搶奪罪經檢察官提起公訴，於鈞院審理中與檢察官達成認罪協商合意，檢察官
    同意判處被告有期徒刑一年，緩刑五年。按刑事訴訟法第四百五十五條之一第二
    項之規定：「依第四百五十一條之一之請求所為之科刑判決不得上訴」，因此刑
    事訴訟法第四百五十五條之一第二項不得上訴規定之適用，除係指檢察官以簡易
    判決處刑書向法院聲請簡易判決處刑之案件外，亦包括法官原依通常訴訟程序審
    理，其後因被告自白犯罪而逕改以簡易判決處刑之案件在內。前開不得上訴之法
    文旨意觀之，被告所獲之刑度既符合其請求，復經檢察官之同意，則被告自獨得
    於事後反悔而再行上訴，另檢察官基於「禁反言」之原則，及維護被告之信賴利
    益，自不應推翻其同意而復行上訴，此乃立法上對於上開情形，何以規定被告及
    檢察官均不得上訴，用以有效限制其等上訴權之緣由，是凡經上開「認罪（刑）
    協商」程序所為之簡易判決處刑案件，無論基於何種理由，於前開法文及意旨，
    自亦均不得再行上訴，本件基於同一法理，檢察官為本件之起訴，若判刑勢必撤
    銷其緩刑，因而檢察官實不宜起訴始符合誠信原則，況檢察官基於公權力「禁反
    言」之原則，及維護被告之信賴利益，自亦不應推翻其同意，撤銷本件先前緩起
    訴而為本件之起訴，蓋依此起訴，被告受有罪之判決，則必撤銷緩刑之宣告。因
    而，本件依刑事訴訟法第二百五十三條之三係「得」撤銷緩起訴，而非「應」依
    職權撤銷緩起訴。檢察官未查撤銷緩起訴，揆之上開法理說明容有違反「誠信原
    則」及「禁反言」原則之情事，其起訴之程序容有違背規定之情事，請依刑事訴
    訟法第三百零三條第一款之規定，為不受理之判決。」云云。然查，被告於本件
    肇事逃逸罪嫌經緩起訴處分後，復於九十三年三月七日連續搶奪，經檢察官提起
    公訴後，經本院九十三年度訴字第八七一號於九十三年八月十三日為得依法提起
    上訴之「簡式審判程序判決」，有該判決書在卷可按，被告辯稱該案係經「簡易
    判決」而「檢察官及被告依法均不得上訴」一節，容與事實不符。再者，刑事訴
    訟法第二百五十三條之三雖係規定「得」撤銷緩起訴，惟究竟是否撤銷緩起訴，
    應係由承辦之檢察官就具體個案審查。而本件被告雖提出本院九十三年度訴字第
    八七一號筆錄影本證明被告與檢察官當庭曾就該案之量刑部分為協商合意，然該
    案係適用簡式審判程序，被告與檢察官協商之內容並無拘束法院之效力，是以該
    判決亦得於收受判決後十日內，依法提起上訴，並無不能上訴之情形，被告所辯
    容有違誤。況且，被告係於緩起訴期間另行犯罪，該案之搶奪行為本與本件肇事
    逃逸行為無涉，在法律上被告本應就自己之行為負責，被告於本案前經緩起訴又
    再行犯罪，犯罪惡性已非輕，豈可僅企求對自己做有利法律上之判斷而不慎思而
    行，而將本件撤銷緩起訴之責任全歸責於檢察官。是以縱認檢察官於該搶奪案審
    理過程中曾與被告為協商之合意，應亦僅係針對該案本身為之，並不能因此強及
    於緩起訴中之肇事逃逸行為，而認檢察官撤銷緩起訴而為本件起訴有任何違反法
    律程式之問題，是以本件被告請求本院依刑事訴訟法第三百零三條第一款為不受
    理判決，於法不合，此部分所辯容無可採。
三、核被告所為係犯刑法第一百八十五條之四之肇事逃逸罪。爰審酌被告肇事後更棄
    被害人於不顧，其罪行甚重，且犯後仍飾辭狡辯，犯後態度不佳，惟念其犯罪後
    業與被害人達成和解，取得被害人諒解，此部分犯罪後態度尚稱良好等一切情狀
    ，從輕量處如主文所示之刑。
據上論斷，應依刑事訴訟法第二百九十九條第一項前段，刑法第一百八十五條之四，
判決如主文。
本案經檢察官丙○○到庭執行職務。
中      華      民      國    九十四    年      三      月    三十一    日
                              臺灣臺中地方法院交通法庭
                                  審判長法  官  許金樹
                                        法  官  郭德進
                                        法  官  張清洲
右正本證明與原本無異。
如不服本判決，應於送達後十日內向本院提出上訴狀（須附繕本），上訴於臺灣高等
法院臺中分院。
                                        書記官
中      華      民      國    九十四    年      三      月    三十一    日
附錄論罪科刑法條
刑法第一百八十五條之四：
駕駛動力交通工具肇事，致人死傷而逃逸者，處六月以上五年以下有期徒刑。
